臺灣雲林地方法院刑事判決　　　　　　　100年度易字第539號
公　訴　人　臺灣雲林地方法院檢察署檢察官
被　　　告　廖浚瑋
上列被告因違反毒品危害防制條例案件，經檢察官提起公訴（10
0 年度毒偵字第1210號），被告於準備程序進行中就被訴事實為
有罪之陳述，本院裁定進行簡式審判程序，判決如下：
    主      文
廖浚瑋施用第二級毒品，累犯，處有期徒刑陸月，如易科罰金，
以新臺幣貳仟元折算壹日。
    事實及理由
一、犯罪事實：
    廖浚瑋前因施用毒品案件，經觀察、勒戒後，認無繼續施用
    毒品之傾向，於民國93年4 月8 日釋放而執行完畢，並由臺
    灣雲林地方法院檢察署（下稱雲林地檢署）檢察官以93年度
    毒偵字第248 號為不起訴處分確定。其於上述觀察、勒戒執
    行完畢釋放後5 年內，再犯施用毒品案件，由本院以95年度
    訴字第754 各判處有期徒刑8 月（施用第一級毒品之部分）
    、4 月（施用第二級毒品之部分），應執行有期徒刑10月確
    定，後由本院以96年度聲減字111 號裁定減刑為應執行有期
    徒刑5 月確定。又因施用毒品案件，經本院以96年度訴字第
    400 號各判處有期徒刑10月（施用第一級毒品之部分）、6
    月（施用第二級毒品之部分），應執行有期徒刑1 年2 月在
    案，由臺灣高等法院臺南分院以96年度上訴字第918 號駁回
    上訴確定。上開案件又由本院以97年度聲減字第23號裁定減
    刑並更定其應執行之刑為有期徒刑11月確定，於97年10月3
    日易科罰金執行完畢。詎其仍不知悔改，基於施用第二級毒
    品甲基安非他命之犯意，於100 年6 月26日20時許，在雲林
    縣虎尾鎮○○路121 巷1 號2 樓之6 住處內，以將甲基安非
    他命放入玻璃球內點火燒烤後吸食所產生煙霧之方式，施用
    甲基安非他命乙次。嗣於100 年6 月30日11時5 分許，為警
    採其尿液送驗，結果呈「甲基安非他命陽性」反應而查獲。
二、認定犯罪事實所憑之證據及理由：
  (一)本案被告廖浚瑋所犯之罪，係死刑、無期徒刑、最輕本刑為
    3 年以上有期徒刑以外之罪，其於準備程序進行中就前揭被
    訴事實為有罪之陳述，經告知其簡式審判程序之旨，並聽取
    其與檢察官之意見後，裁定進行簡式審判程序，是本案之證
    據調查，依刑事訴訟法第273 條之2 規定，不受同法第159
    條第1 項、第161 條之2 、第161 條之3 、第163 條之1 及
    第164 條至第170 條規定之限制，合先敘明。
  (二)上開犯罪事實，業據被告在偵查及本院審理中已坦承不諱，
    且經警方採其尿液送驗之結果，確自其尿液中檢出「甲基安
    非他命陽性」反應，此有詮昕科技股份有限公司100 年7 月
    18日編號00000000號濫用藥物尿液檢驗報告及彰化縣警察局
    彰化分局委託檢驗尿液代號與真實姓名對照表各1 紙在卷可
    稽。綜上足認被告之自白與事實相符，可以採信，是本件事
    證明確，被告犯行洵堪認定。
三、論罪科刑之理由：
  (一)施用第一、二級毒品為犯罪行為，毒品危害防制條例第10條
    定有處罰明文。故施用第一、二級毒品者，依前揭規定本應
    科以刑罰。惟基於刑事政策，對合於一定條件之施用者，則
    依同條例第20條、第23條之規定，施以觀察、勒戒及強制戒
    治之保安處分。該條例於92年7 月9 日修正公布，自93年1
    月9 日施行，其中第20條、第23條將施用毒品之刑事處遇程
    序，區分為「初犯」、「5 年內再犯」及「5 年後再犯」。
    依其立法理由之說明：「初犯」，經觀察、勒戒或強制戒治
    後，應為不起訴處分或不付審理之裁定；經觀察、勒戒或強
    制戒治執行完畢釋放後，「5 年內再犯」者，因其再犯率甚
    高，原實施之觀察、勒戒及強制戒治既已無法收其實效，爰
    依法追訴或裁定交付審理。至於經觀察、勒戒或強制戒治執
    行完畢釋放後，「5 年後再犯」者，前所實施之觀察、勒戒
    或強制戒治已足以遮斷其施用毒品之毒癮，為期自新及協助
    其斷除毒癮，仍適用「初犯」規定，先經觀察、勒戒或強制
    戒治之程序。從而依修正後之規定，僅限於「初犯」及「5
    年後再犯」2 種情形，始應先經觀察、勒戒或強制戒治程序
    。倘被告於5 年內已再犯，經依法追訴處罰（或適用前述保
    安處分），縱其第3 次（或第3 次以上）再度施用毒品之時
    間，在初犯經觀察、勒戒或強制戒治執行完畢釋放5 年以後
    ，已不合於「5 年後再犯」之規定，且因已於「5 年內再犯
    」，顯見其再犯率甚高，原實施觀察、勒戒或強制戒治，已
    無法收其實效，即應依該條例第10條處罰（最高法院97年度
    第5 次刑事庭會議決議暨最高法院99年度臺非字第49號判決
    意旨參照）。經查，被告前因施用毒品案件，經觀察、勒戒
    後，認無繼續施用毒品之傾向，於93年4 月8 日釋放而執行
    完畢，並由雲林地檢署檢察官以93年度毒偵字第248 號為不
    起訴處分確定，而其於上述觀察、勒戒執行完畢釋放後5 年
    內，再犯施用毒品案件，由本院以95年度訴字第754 判處應
    執行有期徒刑10月確定等情，有臺灣高等法院被告前案紀錄
    表及該判決書附卷可查，是其本案施用毒品之犯行距離先前
    觀察、勒戒之執行完畢已經逾5 年，然依前揭最高法院決議
    及判決之意旨，仍不屬於「5 年後再犯」之情形，應依法論
    科。
  (二)核被告所為，係犯毒品危害防制條例第10條第2 項之施用第
    二級毒品罪。被告持有第二級毒品之低度行為，為其施用之
    高度行為所吸收，不另論罪。
  (三)被告有前述事實欄所記載之前科紀錄，此觀臺灣高等法院被
    告前案紀錄表可明，其於受有期徒刑之執行完畢後5 年以內
    故意再犯本件有期徒刑以上之罪，為累犯，應依刑法第47條
    第1 項之規定，加重其刑。
  (四)爰審酌被告前因施用毒品案件，已經觀察、勒戒程序，並經
    判處罪刑確定後執畢出監，竟未能戒除施用毒品之惡習，繼
    續施用毒品而沈淪毒海之中，可知其意志力甚為薄弱，殊不
    可取，惟念其施用毒品之犯行在本質上乃屬戕害自己身心健
    康之行為，尚未有嚴重破壞社會秩序或侵害他人權益之情形
    ，兼衡此類犯罪心態與一般刑事犯罪之本質並不相同，應側
    重以適當之醫學治療及心理矯治處遇為宜，又其犯後能坦承
    犯行，態度尚佳，暨被告自承教育程度為工專肄業，現從事
    鐵工之工作，另本案被告再度施用第二級毒品，刑度自不宜
    低於前案施用第二級毒品部分之宣告刑，否則有鼓勵犯罪之
    嫌，然被告供稱其父親剛做完食道癌之手術，需要家人照顧
    等語，與公訴檢察官、被告對本案刑度之意見等一切情狀，
    量處如主文所示之刑，並諭知易科罰金之折算標準。
四、應適用之法律：
  (一)刑事訴訟法第273 條之1 第1 項、第299 條第1 項前段。
  (二)毒品危害防制條例第10條第2 項。
  (三)刑法第11條前段、第47條第1 項、第41條第1 項前段。
本案經檢察官黃煥軒到庭執行職務。
中    華    民    國   100    年    10    月    14    日
                  刑事第五庭  法  官  王 紹 銘
以上正本證明與原本無異。
如不服本判決應於收受本判決後10日內向本院提出上訴書狀，並
應敘述具體理由。如未敘述上訴理由者，應於上訴期間屆滿後20
日內向本院補提理由書狀（均須按他造當事人之人數附繕本）「
切勿逕送上級法院」。
                              書記官  洪 秀 虹
中    華    民    國   100    年    10    月    14    日
附錄本案論罪科刑法條：
毒品危害防制條例第10條第2 項
施用第二級毒品者，處3 年以下有期徒刑。